【裁判字號】    98,訴,1275
【裁判日期】    990112
【裁判案由】    清償借款
【裁判全文】
臺灣士林地方法院民事判決              98年度訴字第1275號
原      告  乙○○
被      告  甲○○
上列當事人間請求清償借款事件，本院於民國98年12月29日言詞
辯論終結，判決如下：
    主  文
被告應給付原告新臺幣壹佰零伍萬元及自民國九十八年五月二日
日起至清償日止，按週年利率百分之五計算之利息。
原告其餘之訴駁回。
訴訟費用新臺幣壹萬壹仟佰玖拾伍元由被告負擔。
    事實及理由
一、按訴狀送達後，原告不得將原訴變更或追加他訴。但擴張或
    減縮應受判決事項之聲明者，不在此限。民事訴訟法第255
    條第1 項第3 款定有明文。本件原告起訴原聲明「被告應給
    付原告新臺幣（以下同）105 萬元，及自民國93年4 月19日
    起至清償日止，按週年利率百分之5 計算之利息」，嗣於98
    年12月29日當庭變更訴之聲明為「被告應給付原告105 萬元
    ，及自98年4 月21日起至清償日止，按週年利率百分之5 計
    算之利息」，核其所為，係減縮應受判決事項之聲明，依照
    前開說明，其為訴之變更，並非法所不許，先予敘明。
二、原告主張：被告於93年4 月19日起陸續向原告借款總計105
    萬元，原告於93年4 月19日匯款5 萬元及10萬元予被告，另
    於93年4 月21日匯款90萬元予被告。未料被告不為清償，經
    一再催討，均置之不理，為此爰依法請求被告清償借款及給
    付利息，並聲明請求判命被告給付原告105 萬元及自98年4
    月21日起至清償日止，按週年利率百分之5 計算之利息。
三、被告則以：原告匯款105 萬元予被告，並非清費借貸，而係
    原告先前之生活，大都由被告提供居住生活所需並扶養，原
    告為回饋被告並助被告東山再起，且原告先生要從事投資，
    要求伊作保，另祖厝原告要求使用，始因贈與而為匯款，故
    請求駁回原告之訴。
四、本院之判斷：
  (一)原告主張被告於93年4 月19日起陸續向伊借款總計105 萬元
    ，伊已於93年4 月19日匯款5 萬元及10萬元予被告，另於93
    年4 月21日匯款90萬元予被告，嗣經伊催討未獲返還等情，
    業據其提出與其所述相符之存摺內頁、存款歷史交易查詢報
    表、匯款申請書、存證信函及郵件收件回執等影本為證，已
    堪信為真實。
  (二)被告雖否認105萬元為借款，並以前開情詞置辯，然查：
    (1)原告曾電話向被告催討前開借款，被告於對話中明白表示
      積欠原告金錢，此有原告提出之電話譯文及錄音光碟在卷
      可查。而被告亦坦承光碟錄音為兩造對話，經本院勘驗錄
      音結果，其內容及要旨，確與原告所提出之錄音譯文相符
      。由對話之全部內容及語句，已可認被告承認本件105 萬
      元之借款債務。被告抗辯本件並非借款，難認可採。被告
      另辯稱伊是遭原告「盧」到承認借款云云，則未見錄音內
      容有被告先否認再承認之情事，其所辯應與實情不符，不
      能採信。
    (2)原告匯款予被告之際，原告曾於93年4 月19日以保單質借
      之方式，向新光人壽保險股份有限公司借款80萬元，並因
      而有利息支出，此據原告提出保險單借款借據及壽險貸款
      利息收據影本為證。足證原告匯款予被告之時，自身經濟
      情況並非寬裕，衡情並不會贈與105 萬元予被告。
    (3)被告所辯稱伊於生活上曾經給予被告扶助。原告匯款予伊
      是為助伊東山再起及回饋伊同意原告使用祖厝，並願為原
      告配偶作保等情，縱認屬實，因上開事由兼得為消費借貸
      或贈與之動機，是上開事由之存在，顯無足以動搖本件為
      消費借貸之認定。被告據此辯稱原告為贈與而匯款，要非
      可採。
  (三)按消費借貸之借用人應於約定期限內，返還與借用物種類、
    品質、數量相同之物，未定返還期限者，借用人得隨時返還
    ，貸與人亦得定1 個月以上之相當期限，催告返還。民法第
    478 條定有明文。又按給付無確定期限者，債務人於債權人
    得請求給付時，經定期限催告而未為給付者，債務人自期限
    屆滿時起負遲延責任；遲延之債務，以支付金錢為標的者，
    債權人得請求依法定利率計算之遲延利息。民法第229 條第
    2 項、第3 項、第233 條第1 項亦有明定。本件原告自承借
    款之時係約定「過一陣之後要還」，足見兩造未定返還期限
    。原告主張其曾口頭向被告要求返還一節，雖據提出錄音譯
    文為證，然就錄音之時間，無法舉證以實其說。原告嗣於98
    年4 月21日另發存證信函要求被告於10日內返還，被告已於
    當日收受，此有存證信函及郵件掛號回執影本在卷可證。依
    照前開說明，被告自應於10日期限屆滿時即98年5 月1 日午
    夜12時前返還借款，其迄未返還，應自是日起負遲延責任，
    並自翌日即98年5 月2 日起依法定利率給付原告遲延利息。
五、綜上所述，原告依消費借款之法律關係，請求被告返還借款
    105 萬元，及自98年4 月21日起至清償日止按週年利率百分
    之5 計算之利息，於被告應給付原告105 萬元，及自98年5
    月2 日起至清償日止按週年利率百分之5 計算之利息之範圍
    內為有理由，應予准許。逾此部分，則無理由，應予駁回。
六、本件事證已臻明確，兩造其餘攻擊、防禦方法及訴訟資料，
    核與結論之判斷，不生影響，爰不一一論列。
七、本件為終局判決，爰依職權確定訴訟費用額為11,395元（即
    第一審裁判費），並命被告全額負擔。
八、訴訟費用裁判之依據：民事訴訟法第79條。
中    華    民    國    99    年    1     月    12    日
                  民事第二庭  法  官  周群翔
以上正本係照原本作成。
如對本判決上訴，須於判決送達後20日內向本院提出上訴狀。
中    華    民    國    99    年    1     月    12    日
                              書記官  阮弘毅

司法院資訊處製作；財團法人民間司法改革基金會備份。
